【裁判字號】    98,簡上,660
【裁判日期】    980831
【裁判案由】    妨害自由
【裁判全文】
臺灣高雄地方法院刑事判決             98年度簡上字第660號
上  訴  人
即  被  告  丙○○
上列上訴人因被告妨害自由案件，不服本院高雄簡易庭民國98年
6 月6 日98年度審簡字第2685號第一審刑事簡易判決（聲請簡易
判決處刑案號：98年度偵續字第114 號），提起上訴，本院管轄
之第二審合議庭判決如下：
    主  文
上訴駁回。
    事  實
一、丙○○於民國97年12月17日晚間，在高雄市○鎮區○道里○
    ○路68號，其父母經營之牛肉麵店內，與其父母因細故致生
    不悅，竟基於賭氣之心態，自前開店內攜帶1把菜刀外出，
    於同日下午8 時1 分許，前往高雄市○鎮區○○路1 號，甲
    ○○經營之「金祝銀樓」內，而基於恐嚇及使人行無義務之
    事之犯意，將菜刀置於櫃臺上，向甲○○表示要搶劫（被告
    所涉強盜罪嫌業經臺灣高雄地方法院檢察署檢察官以98年度
    偵字第120 號為不起訴之處分確定），要甲○○打電話報警
    。甲○○因恐不從其意，有遭受不測之可能，因心生畏懼而
    順從丙○○之意，撥打110 報警。嗣警據報前來，遂將丙○
    ○逮捕，並扣得被告所有之菜刀1 把，而查知上情。
二、案經高雄市政府警察局乙○分局報告臺灣高雄地方法院檢察
    署檢察官偵查起訴。
    理  由
一、按被告以外之人於審判外之言詞或書面陳述，除法律有規定
    者外，不得作為證據；又被告以外之人於審判外之陳述，雖
    不符刑事訴訟法第159 條之1 至第159 條之4 之規定，而經
    當事人於審判程序同意作為證據，法院審酌該言詞陳述或書
    面陳述作成時之情況，認為適當者，亦得為證據；當事人、
    代理人或辯護人於法院調查證據時，知有第159 條第1 項不
    得為證據之情形，而未於言詞辯論終結前聲明異議者，視為
    有前項之同意。刑事訴訟法第159 條第1 項、第159 條之5
    分別定有明文。經查，本判決所引用之各項證據資料，其屬
    於被告以外之人於審判外之言詞、書面陳述者，均據本院於
    調查證據程序逐一提示並告以要旨，檢察官、被告均知該等
    證據為被告以外之人之審判外陳述，均未於言詞辯論終結前
    聲明異議，本院審酌上開證據作成時之情況，亦無不當取供
    等情形，認為以之作為本案之證據亦屬適當，依刑事訴訟法
    第159 條之5 規定，應有證據能力。
二、訊據被告丙○○固不否認有於97年12月17日下午8 時1 分許
    ，前往高雄市○鎮區○○路1 號甲○○經營之「金祝銀樓」
    內，將菜刀置於櫃臺上，向甲○○表示要搶劫，並要甲○○
    打電話報警之行為，惟矢口否認有何恐嚇或使人行無義務之
    事之強制犯行，辯稱：伊係因與家人爭吵，一時賭氣才為上
    開行為，但伊並沒有強制被害人一定要照伊意思去做，就算
    被害人沒有照伊之意報警，伊也不會對被害人怎樣云云。經
    查：被告於上揭時、地持菜刀向被害人甲○○稱要搶劫，並
    要求被害人打電話報警之事實，除為被告所不否認外，核與
    證人即被害人甲○○於警詢及偵查中證稱：案發當時，被告
    持菜刀進入伊店內，隨即將菜刀放在櫃檯上，向伊說要搶劫
    ，並要伊打電話報警，伊因被告持有菜刀心裡害怕遭傷害，
    所以不敢反抗並立即打電話報警等語相符，並有扣押物品目
    錄表1 份及現場照片13張在卷可稽，足認被告確有恐嚇他人
    致生危害於安全之恐嚇危害安全犯行，及使人行無義務之事
    之強制犯行。被告雖以前詞置辯，惟被害人係經營保全上較
    具風險之銀樓業，而被告一進入被害人所經營之銀樓後，隨
    即將手持之菜刀放在櫃檯上，告知被害人要搶劫，並要求被
    害人報警，且被告亦自承於過程中皆站立在該銀樓唯一出口
    處前，衡諸一般常理，應足以認為銀樓主人即被害人因被告
    上揭行為，不僅心生畏懼，且於不得已之情形下，順從被告
    之意撥打電話報警。是以，被告上開所辯並不足以採信，從
    而本件事證明確，被告犯行堪以認定，應依法論科。
三、按刑法第304 條第1 項之強制罪及同法第305 條之恐嚇危害
    安全罪，雖於立法編排上均屬於侵害自由法益之部分，惟被
    害人於遭受強制時，所感受者係喪失自由之痛苦，然於遭受
    恐嚇時，所感受者乃心理之不安全感，兩者為不同性質之利
    益損害。固然於強制罪當中，行為人亦可透過恐嚇之方式達
    成強制之目的，惟此規範最終所欲保護之法益仍係自由之利
    益，而非被害人內心之安全感。況且，於強制罪當中，若被
    害人屈從於行為人之要脅，則真正受侵害之部分亦僅係自由
    之利益，而非心理上安全感之利益，是行為人若以一行為同
    時觸犯刑法第304 條第1 項之強制罪及同法第305 條之恐嚇
    危害安全罪時，應屬想像競合關係，而非法條競合。本件被
    告進入被害人之銀樓後，隨即將手持之菜刀置於櫃臺上，並
    言明欲搶劫及要求被害人報警之行為，不僅係以恐嚇之方式
    造成被害人內心之恐懼，同時亦使被害人被迫行無義務之事
    。是核被告丙○○持菜刀脅迫被害人甲○○打電話報警，使
    被害人恐不從其意，有遭受不測之可能，因心生畏懼而撥打
    110 報警之行為，係犯刑法第304 條第1 項之強制罪及同法
    第305 條之恐嚇危害安全罪。被告以一行為決意，同時觸犯
    上開強制及恐嚇危害安全罪，為想像競合，應從一重之強制
    罪論處。原審以被告罪證明確，並審酌被告僅因為跟父母親
    賭氣，竟前往被害人經營之銀樓謊稱要搶劫，基於使人行無
    義務之事之犯意，要被害人打電話報警，被害人因恐有遭受
    不測，心生畏懼而遂從其意，打電話報警，妨害被害人之行
    為自由，其行為實有可議之處，並斟酌其犯罪手段、目的、
    造成之損害等一切情狀，量處被告拘役55日，並諭知易科罰
    金之折算標準，及就扣案由被告所有，供被告犯本件之罪之
    菜刀1 把，依刑法第38條第1 項第2 項規定，宣告沒收，認
    事用法核無違誤。被告雖以上開辯詞提起上訴，惟經本院調
    查證據之後，認其上訴理由要與事實不符，已如上述，是應
    認被告之上訴並無理由，而予駁回。
據上論斷，應依刑事訴訟法第455 條之1 第1 項、第3 項、第36
8 條，判決如主文。
本案經檢察官丁○○到庭執行職務。
中    華    民    國    98    年    8     月    31    日
                  刑事第五庭  審判長法  官  廖建瑜
                                    法  官  林永村
                                    法  官  林裕凱
以正本證明與原本無異。
不得上訴。
中    華    民    國    98    年    8     月    31    日
                                    書記官  黃靖媛


司法院資訊處製作；財團法人民間司法改革基金會備份。
